臺灣基隆地方法院行政訴訟判決
110年度交字第83號
原      告  莊棋誠  
被      告  交通部公路總局臺北市區監理所

代  表  人  江澍人  
上列當事人間交通裁決事件，原告不服被告民國110年6月16日北
市監基裁字第25-RA0000000號裁決，提起行政訴訟，本院判決如
下：
    主  文
原告之訴駁回。
訴訟費用新臺幣參佰元由原告負擔。
    事實及理由
一、程序事項：
    按交通裁決事件之裁判，得不經言詞辯論為之，行政訴訟法
    第237條之7定有明文。本件係因原告不服被告依道路交通管
    理處罰條例第48條第1項第2款、第63條第1項第1款所為裁決
    ，而提起撤銷訴訟，屬交通裁決事件之裁判，依前揭規定，
    爰不經言詞辯論，逕行裁判。
二、事實概要：
    原告於民國110年2月24日7時23分許，駕駛車號000-0000號
    自用小客貨車（下稱系爭車輛），行經基隆市信義區東明路
    、東信路交岔路口（本院大門前方路口交岔處，下稱系爭路
    口），因左轉彎「不依標誌、標線、號誌指示（未依車道行
    駛）」之違規行為，經民眾檢具影像資料提出檢舉，基隆市
    警察局第二分局（下稱舉發機關）警員則以原告違反道路交
    通管理處罰條例第48條第1項第2款規定，於110年3月4日掣
    開基警交字第RA0000000號舉發違反道路交通管理事件通知
    單（下稱舉發單）逕行舉發，記載應到案日期為 110年4月1
    8日前（110年3月4日入案）。原告於110年3月23日以陳述書
    表示不服，經舉發機關查明屬實，被告續於110年6月16日依
    道路交通管理處罰條例第48條第1項第2款、第63條第1項第1
    款規定，以北市監基裁字第25-RA0000000號違反道路交通管
    理事件裁決書，裁處罰鍰新臺幣（下同）600 元，並記違規
    點數1點(下稱原處分)。原告猶有不服，乃於110年6月16日
    提起本件行政訴訟。
三、原告主張：
    伊駕駛系爭車輛行經系爭路口，依左車道指示標線左轉，並
    非迴轉，是無論伊係自第一路口或第二路口左轉，均合乎交
    通法規。且依系爭車輛行駛之行向、車頭轉彎角度及左側方
    向燈亮起，亦知系爭車輛係左轉東信路郵局方向，甚為明確
    。此外，由勘驗結果（如本判決附件所示)亦可推斷，檢舉
    人同係行駛東信路再左轉崇法街，其違規在先，又檢舉原告
    ，實屬可議。檢舉人並未提出系爭車輛直行東信路再左轉崇
    法街之關鍵違規照片，原告之違規行為並不明確。是以，原
    告並未違反交通法規等語。並聲明：原處分撤銷。
四、被告答辯：
    依舉發機關函覆結果，系爭車輛行經單向2車道之系爭路口
    （左側車道係迴轉東信路、右側車道係直行東信路或直行至
    崇法街口左轉），不顧路口劃設雙白實線及指示標線，逕行
    駛左側車道後再直行東信路並左轉崇法街，顯已違反道路標
    誌、標線之指示行車。本件違規事證明確，舉發機關予以舉
    發、被告以原處分裁處，均無不當。原告訴請撤銷原處分自
    無理由等語。並聲明：原告之訴駁回。
五、本院之判斷：
　　原告於110年2月24日7時23分許，駕駛系爭車輛行經系爭路
    口，因「不依標誌、標線、號誌指示（未依車道行駛）」之
    違規行為，經民眾檢具影像資料提出檢舉，舉發機關警員則
    以原告違反道路交通管理處罰條例第48條第1項第2款規定，
    於110年3月4日掣開舉發單逕行舉發，記載應到案日期為 11
    0年4月18日前。原告於110年3月23日以陳述書表示不服，經
    舉發機關查明屬實，被告續於110年6月16日依道路交通管理
    處罰條例第48條第1項第2款、第63條第1項第1款規定，以原
    處分裁處原告罰鍰600 元，並記違規點數1點等情，有舉發
    單及郵政回執、交通檢舉案件基本資料、陳述書、現場照片
    、舉發機關110年4月1日基警二分五字第1100204920號函、
    舉發機關110年4月22日基警二分五字第110206061號函暨檢
    附採證光碟、原處分裁決書及送達證書等件在卷可參（頁35
    至53），應認屬實。原告不服原處分，提起行政訴訟，並以
    前詞主張，則本件爭點為：原告駕駛系爭車輛行經系爭路口
    ，有無轉彎或變換車道不依標誌、標線、號誌指示之違規行
    為？被告所為之原處分，認事用法有無違誤？現判斷如下。
(一)按對於違反本條例之行為者，民眾得敘明違規事實或檢具違
    規證據資料，向公路主管或警察機關檢舉，經查證屬實者，
    應即舉發。但行為終了日起逾7 日之檢舉，不予舉發，修正
    前道路交通管理處罰條例第7條之1定有明文（按：110年12
    月22日總統華總一義字第 11000114011號令修正公布第7條
    之1規定得檢舉之行為類型，亦包括第48條第1項第2款之行
    為類型）。次按公路主管或警察機關處理民眾檢舉違反道路
    交通管理事件，其檢舉違規證據係以科學儀器取得，足資認
    定違規事實者，得逕行舉發之，依道路交通管理處罰條例第
    92條第4 項授權訂定之違反道路交通管理事件統一裁罰基準
    及處理細則第22條第2 項亦有明文。本件係由民眾對於原告
    之前開違規事實以行車紀錄器錄影蒐證，上傳舉發機關交通
    違規檢舉專區向舉發機關提出檢舉，違規事實發生日期為11
    0年2月24日，而本件民眾檢舉日期為110年2月27日，此有上
    開交通檢舉案件基本資料可查（頁38），足徵檢舉人提出檢
    舉時間距離違規行為終了日未逾7 日，則舉發機關依檢舉人
    所提以科學儀器拍攝之現場影片、相片，對原告製單舉發，
    於法有據，先予指明。　　
(二)按汽車駕駛人轉彎或變換車道時，有不依標誌、標線、號誌
    指示情形者，處600元以上1,800元以下罰鍰；汽車駕駛人有
    第33條第1項、第2項、第38條第1 項、第40條、第45條、第
    47條第1款至第3款、第48條、第49條或第60條第2項第1款、
    第2 款情形之一者，除依原條款處罰鍰外，並予各記違規點
    數1 點，道路交通管理處罰條例第48條第1項第2款、第63條
    第1項第1款定有明文。而雙白實線，設於路段中，用以分隔
    同向車道，並禁止變換車道；指向線，用以指示車輛行駛方
    向，以白色箭頭劃設於車道上；本標線設於交岔路口方向專
    用車道上與禁止變換車道線配合使用時，車輛須循序前進，
    並於進入交岔路口後遵照所指方向行駛；本標線之式樣，依
    其目的規定如左：⒈指示直行：直線箭頭，⒉指示轉彎：弧形
    箭頭，⒊指示直行與轉彎：直線與弧形合併之分岔箭頭；⒋指
    示轉出車道：弧形虛線箭頭，復為道路交通標誌標線號誌設
    置規則第149條第1項第1款第7目、第188條第1項、第2項所
    明訂。又按本細則依道路交通管理處罰條例第92條第4 項規
    定訂定之；處理違反道路交通管理事件之程序及統一裁罰基
    準，依本細則之規定辦理；前項統一裁罰基準，如附件違反
    道路交通管理事件統一裁罰基準表，違反道路交通管理事件
    統一裁罰基準及處理細則第1 條、第2條第1項、第2 項分別
    亦有明定，是違反道路交通管理事件統一裁罰基準及處理細
    則即係基於法律之授權所訂定。依上開基準表記載，汽車之
    駕駛人轉彎或變換車道時，不依標誌、標線、號誌指示，於
    期限內繳納罰鍰或到案聽候裁決者，應處罰鍰600 元，並予
    記違規點數1 點。又此裁罰基準經司法院大法官會議釋字第
    511 號解釋認無違背法律保留原則，得為法院裁判時所適用
    。另按違反行政法上義務之行為無論出於故意或過失者，均
    予處罰（行政罰法第7條第1項規定參照）。 
(三)經查，本院勘驗舉發機關提出如附件所示之採證光碟（按：
    勘驗結果如附件所示。本院已將調查證據之結果發函告知兩
    造，並予兩造表示意見），並參酌現場相片，可知，系爭路
    口係四岔路口，原告行駛之東明路，係繪有雙白實線之單向
    2車道，按前方標誌、標線及號誌之設置，行駛於左側車道
    之車輛，可依路面指示為「弧形箭頭向左」之標線，通過停
    止線後左轉往東信路行駛；行駛於右側車道之車輛可依路面
    指示為「直線箭頭」之標線，通過停止線後直行往東信路行
    駛；或直行東信路後，再於系爭路口前方之次一路口依路面
    指示為「弧形箭頭向左」之標線，於通過停止線後再左轉彎
    崇法街。則原告駕駛系爭車輛行駛於左側車道，按其行向（
    行駛於左轉專用車道），當於通過系爭路口停止線後即行左
    轉彎（往本院大門口），或通過系爭路口左轉彎後，迴往東
    信路行駛（往東信路郵局），方與上揭規定相符。然原告駕
    車進入系爭路口後，卻逕向前方銜接道路直行，駛至系爭路
    口前方之次一路口，方使用左側方向燈往崇法街左轉。就此
    以觀，原告顯有「轉彎或變換車道不依標誌、標線、號誌指
    示」之違規行為，誠可信實。從而，舉發機關依法舉發，自
    無不當。
(四)原告雖主張：伊當時非迴轉，係依路面標線左轉、行向往東
    信路郵局；檢舉人未提出伊直行東信路再左轉崇法街之關鍵
    照片云云。然查原告此等主張，顯與附件所示之客觀影像不
    符（按：原告駕駛之系爭車輛先行駛東明路左側左轉專用車
    道，後向前進入系爭路口，「未左轉」往東信路郵局或本院
    大門，逕直行東信路「至次一路口方左轉」崇法街；又，檢
    舉人最後攝得畫面即系爭車輛跟隨於檢舉人車輛後方，2車
    雙雙駛入崇法街），且原告違規當時之客觀影像，已可明確
    特定，則原告猶執前詞主張，礙難驟信。另原告雖未於系爭
    路口左轉後迴至東信路續行，且有使用左側方向燈之事實，
    惟參前揭說明，系爭路口前之左側車道暨其搭配之左轉彎標
    線，乃係設於交岔路口方向之專用車道與禁止變換車道線配
    合使用，則斯時車輛進入系爭路口後，即應按前揭標線（左
    轉彎）所指方向行駛，故原告駕車行駛左轉專用車道，通過
    系爭路口停止線、進入系爭路口，即應行左轉彎，其卻未依
    行向行駛，反至次一路口方行左轉，自與前揭規定相違，而
    該當本件交通違章行為至明。
(五)原告又主張：檢舉人同自東信路直行再左轉崇法街，亦屬違
    規云云。惟按行政機關若怠於行使權限，致使人民因個案違
    法狀態未排除而獲得利益時，該利益並非法律所應保護之利
    益，因此其他人民不能要求行政機關比照該違法案例授予利
    益，亦即人民不得主張「不法之平等」（最高行政法院92年
    度判字第275號判決參照）。是有關憲法上所保障之平等權
    ，係以合法權利為限，主張適用此一平等權或平等原則應以
    其基礎事實為合法為據，是縱原告主張檢舉人同有違規乙情
    非虛，亦無從據此主張不法之平等，並執此作為自己不遵守
    交通法規之適法理由（遑論，依附件影像已可確認，檢舉人
    車輛自始即按直線箭頭標線行駛於東明路之右側車道，至系
    爭路口之次一路口方左轉駛入崇法街，顯已遵行前揭交通法
    規無誤；而原告駕駛系爭車輛在檢舉人左後側車道，又於進
    入系爭路口後直行至檢舉人車輛後方，方有「轉彎或變換車
    道不依標誌、標線、號誌指示」之違章，業經本院認定如上
    ），故原告此部分主張，應不可採。　　
六、綜上所述，原告於上開時、地，駕駛系爭車輛「轉彎或變換
    車道不依標誌、標線、號誌指示」之違規行為，洵屬明確。
    從而，被告依道路交通管理處罰條例第48條第1項第2款、第
    63條第1項第1款及違反道路交通管理事件統一裁罰基準及處
    理細則之規定，為原處分之裁罰，於法並無違誤。原告猶執
    前詞指摘原處分不當，訴請撤銷原處分，尚乏依據，為無理
    由，應予駁回。
七、本件第一審訴訟費用計為300元（如訴訟費用計算書），應
    由原告負擔，爰確定第一審訴訟費用額如主文第2 項所示。
據上論結，本件原告之訴為無理由，依行政訴訟法第98條第1 項
前段、第237 條之7 、第237 條之8 第1 項，判決如主文。
中　　華　　民　　國　　111 　年　　3 　　月　　30　　日
                  行政訴訟庭法  官　曹庭毓
以上正本係照原本作成。
如不服本判決，應於送達後20日內，向本院提出上訴狀，其未表
明上訴理由者，應於提出上訴後20日內向本院補提理由書（均須
按他造人數附繕本），並應繳納上訴費750 元。上訴理由應表明
關於原判決所違背之法令及其具體內容，或依訴訟資料可認為原
判決有違背法令之具體事實。
中　　華　　民　　國　　111 　年　　3 　　月　　30　　日
　　　　　　　　　　　　　　書記官　黃婉晴

訴訟費用計算書
項        目              金  額（新臺幣）    備  註
第一審裁判費                300元
合        計                300元

附件：
檔案名稱：ANN-7801.mp4 攝影角度：錄影畫面係由檢舉人車輛後方行車紀錄器往正後方拍攝。 錄影時間：約28秒。   錄影時間                             錄影內容 00分00秒至00分05秒  錄影畫面一開始（顯示時間為2021/02/24 07：23：33），檢舉人車輛係於基隆市東明路某路段之右側車道暫停，而檢舉人車輛正後方亦有數輛汽車暫停，左側車道則有數輛汽、機車魚貫行駛。 00分06秒至00分28秒止 錄影時間06秒起，檢舉人車輛開始前進（此時可見該路段為單向2線車道。左側車道專供車輛左轉往東信路、本院大門口行駛，地面劃設指示「左轉」之箭頭標線，右側車道則專供車輛直行東信路或直行東信路再左轉崇法街，畫設指示「直行」之箭頭標線；兩車道間劃設雙白實線，前方路口處則設有停止線及行人穿越道），於10秒時通過前方路口停止線及行人穿越道，嗣車身偏左前行。同時，此路段之左側車道有一輛黑色休旅車隨後駛來（該車顯示左轉燈，未左轉至東信路，持續直行接近檢舉人車輛之左後方；並可確認其車牌號碼為000-0000號，下稱系爭車輛），系爭車輛先後於錄影時間12秒、14秒時加速接近檢舉人車輛左後側且接續煞停（地面標線係分隔車輛往東信路直行、崇法街左轉之白虛線；系爭車輛左側為三角型槽化線），復顯示左側方向燈，尾隨檢舉人車輛，並於錄影時間19秒至21秒間通過東信路，左轉至崇法街。嗣系爭車輛持續行駛於崇法街，迄至錄影結束亦然。